最高法院刑事判決　　　　　　一○○年度台上字第三一五六號
上　訴　人　陳吉村
上列上訴人因違反毒品危害防制條例等罪案件，不服台灣高等法
院台中分院中華民國一００年三月十六日第二審更審判決（九十
九年度上更(一)字第二五九號，起訴案號：台灣台中地方法院檢察
署九十八年度偵字第一二八０四號），提起上訴，本院判決如下
：
    主  文
上訴駁回。
    理  由
按刑事訴訟法第三百七十七條規定：上訴於第三審法院，非以判
決違背法令為理由不得為之；是提起第三審上訴，應以原判決違
背法令為理由，係屬法定要件；如果上訴理由書狀並未依據卷內
訴訟資料具體指摘原判決不適用何種法則或如何適用不當，或所
指摘原判決違法情事顯與法律規定得為第三審上訴理由之違法情
形不相適合時，均應認其上訴為違背法律上之程式，予以駁回。
本件原判決就原判決事實欄一(一)部分，撤銷第一審之科刑判決，
改判仍依想像競合犯之規定，從一重論處上訴人陳吉村販賣第一
級毒品罪刑（以一行為觸犯販賣第一級毒品罪及販賣第二級毒品
未遂罪。累犯；處有期徒刑十六年，並為相關從刑之宣告）；另
就原判決事實欄一(二)部分，維持第一審論處上訴人販賣第一級毒
品罪刑（累犯；處有期徒刑十六年，並為相關從刑之宣告）之判
決，駁回上訴人就此部分在第二審之上訴，已分別詳述其調查證
據之結果及證據取捨並認定事實之理由；所為論斷，均有卷存證
據資料可資覆按。從形式上觀察，原判決並無違背法令之情形。
上訴人之上訴意旨略稱：(一)原判決對林苓玉於警詢時之陳述，係
以自由心證之方式認定該陳述具證據能力，並未詳加闡述其認定
之理由；有判決不載理由之違法。(二)林苓玉、林家圳於台灣台中
地方法院檢察署（下稱台中地檢署）檢察官偵訊時之陳述，明顯
記載有誤，但因台中地檢署未保存檔案而無法勘驗。原判決僅以
上開陳述係經具結，且檢察官訊問時，並無違反相關規定，亦無
證據證明彼等有遭受任何強暴、脅迫、詐欺、利誘等外力干擾之
情況，即認上開陳述均具證據能力，有判決理由不備之違法。(三)
通訊監察譯文屬轉譯之司法警察於審判外之陳述，除法律另有規
定外，不得做為證據。原判決僅以上訴人及其辯護人未爭執通訊
監察譯文之真實性，以及該譯文取得程序合法為由，即認該譯文
具證據能力，有判決理由不備之違法。(四)原判決係以推測方式認
定上訴人基於營利之意圖販賣毒品，有判決不適用法則之違法。
(五)林苓玉於第一審證稱：彼與上訴人係一同向藥頭「阿華」購買
毒品；林家圳於原審亦證稱：彼與上訴人係向藥頭「高仔」購買
毒品各等語。倘原審對上開證詞存有疑慮而無法盡信，自可命彼
等進行測謊鑑定，以釐清事實；原審捨此而未為鑑定，有調查未
盡之違誤。(六)依原判決認定之事實，林苓玉係在民國九十八年二
月十日向上訴人購買毒品，距林家圳向上訴人購買毒品之同年三
月十四日已有一個月又四日。原判決竟以上訴人所辯「伊與林家
圳一起去向藥頭買海洛因」等語，逕推論林苓玉所稱「上訴人沒
有碰海洛因」之詞不足採信，有違經驗與論理法則。又原判決謂
：林苓玉倘係透過上訴人向藥頭「阿華」購買毒品，則上訴人在
接獲電話後應回稱「須詢問藥頭手邊是否有足夠之毒品」，而非
逕回稱「好」云云。但代購毒品亦係違法，就一般常人而言，因
害怕電話遭監聽錄音而被查獲，多半不會於電話中詳述購毒內容
，所有細節均於見面後再商議，此乃自我保護之道。原判決之認
定，與一般代購毒品之常情有違。何況，上訴人與林苓玉間之通
訊監察譯文內容，究係林苓玉要向上訴人購毒，抑或請託上訴人
「調」貨？文義尚有不明。再林苓玉係因涉嫌販賣毒品遭警查獲
，為求減刑，故意攀誣上訴人；且林苓玉之歷次陳述，明顯前後
矛盾，原判決率予採信，採證有違證據法則。(七)林家圳證稱：彼
親自駕車搭載上訴人至台中市○○路○段某處之鐵皮屋，親眼看
見上訴人進入該屋，上訴人出來時手上拿有二包海洛因，並將其
中一包交予彼；彼親耳聽到上訴人稱該處係上訴人之上手住處等
語，係林家圳於交易過程中親自見聞、經歷之事實。原判決未查
，竟以林家圳此部分有利於上訴人之證詞，係傳聞自上訴人，逕
予排除；有判決適用法則不當之違誤等語。
惟查：被告以外之人於審判外之言詞或書面陳述，依刑事訴訟法
第一百五十九條第一項規定，原則上固無證據能力；然符合同法
第一百五十九條之一至之五所規定者，則例外地賦予證據能力。
原判決已敘明林苓玉在警詢之陳述，如何係符合刑事訴訟法第一
百五十九條之二規定；至林苓玉、林家圳在偵查中經具結之證詞
，則係符合同法第一百五十九條之一第二項之規定，均應具有證
據能力等理由（見原判決理由欄壹之二、三）。另就0000000000
號、0000000000號行動電話之通訊監察譯文，亦敘明其應具有證
據能力之理由（見原判決理由欄壹之四）。原判決關於上開各項
證據具有證據能力之認定，核無適用法則不當或判決理由不備之
違誤。上訴意旨(一)至(三)無非係上訴人依其個人之主觀意見，就原
判決有關證據能力之論敘，率為指摘，均不得認係上訴第三審之
適法理由。又原判決依憑證人林苓玉在警詢及偵查中之證詞、林
家圳在偵查中及第一審之證詞，卷附上訴人（使用0000000000號
）與林苓玉（使用0000000000號）、上訴人（使用0000000000號
）與林家圳（使用0000000000號）間行動電話之通訊監察譯文、
原法院前審之勘驗筆錄（勘驗0000000000號行動電話於九十八年
二月二十日之通訊監察光碟；0000000000號行動電話於同年三月
十四日之通訊監察光碟）等各項證據資料，於理由欄詳敘認定上
訴人有原判決事實欄一(一)所載，於九十八年二月二十日，同時販
賣第一級毒品海洛因（既遂）、第二級毒品甲基安非他命（未遂
）予林苓玉及事實欄一(二)所載，於同年三月十四日，販賣海洛因
予林家圳等犯行，以及上訴人係基於營利意圖而為各該販賣犯行
之論斷理由。就上訴人否認各該販賣犯罪所辯：林苓玉係拜託伊
向藥頭「阿華」調海洛因及甲基安非他命，非向伊購買；另伊係
與林家圳一起去向藥頭購買伊自己要用的海洛因，嗣再以海洛因
與林家圳交換甲基安非他命，並非販賣海洛因予林家圳等語，認
如何與事實不符而均無足採等情，詳加指駁。並敘明林苓玉於第
一審及原審證稱：彼係向上訴人之朋友購買海洛因等語，如何係
迴護上訴人之詞；以及林家圳於偵查中證稱：彼係以四錢之安非
他命向上訴人換取二錢海洛因等語、於第一審及原審證稱：海洛
因係上訴人帶同彼至某鐵皮屋，向一位朋友購買等語，如何無從
憑為上訴人有利認定等理由（見原判決理由欄貳之二）。經核原
判決之採證認事並無違反經驗法則、論理法則，亦無任意推定犯
罪事實、違背證據法則、判決理由不備、理由矛盾或不適用法則
、適用法則不當之違誤。而證據之證明力係由法院本於確信自由
判斷，證人之證言縱令先後未盡相符，但事實審法院本於審理所
得之心證，就其證言一部分認為確實可信予以採取，原非法所不
許。上訴意旨(四)、(六)、(七)復就原審採證認事職權之適法行使及原
判決已明白論斷之事項，重為事實上之爭執，俱非適法之第三審
上訴理由。另上訴人之辯護人於原審準備程序，僅請求傳喚林苓
玉、林家圳調查，並未請求對彼二人為測謊之鑑定（見更(一)字卷
第四八頁背面）；至原審審判期日，經傳喚林苓玉、林家圳到庭
行交互詰問後，於審判長詢以「尚有（何）證據請求調查？」時
，上訴人及其辯護人復均答稱：「沒有」（見更(一)字卷第七八頁
背面）。原審未就林苓玉、林家圳為測謊鑑定，難謂有調查職責
未盡之違法。上訴意旨(五)及其他上訴意旨，顯非依據卷內訴訟資
料指摘原判決有何具體違背法令之情形，核與法律規定得為第三
審上訴理由之違法情形，不相適合。應認上訴人之上訴為違背法
律上之程式，予以駁回。
據上論結，應依刑事訴訟法第三百九十五條前段，判決如主文。
中    華    民    國  一○○  年    六    月    九    日
                      最高法院刑事第五庭
                          審判長法官  林  永  茂  
                                法官  蘇  振  堂  
                                法官  林  立  華  
                                法官  蔡  國  在  
                                法官  陳  春  秋  
本件正本證明與原本無異
                                      書  記  官  
中    華    民    國  一○○  年    六    月   十三   日
                                                      ｖ